【裁判字號】    96,重訴,98
【裁判日期】    970311
【裁判案由】    侵權行為損害賠償
【裁判全文】
臺灣臺南地方法院民事判決              96年度重訴字第98號
原      告  乙○○
                      2號
訴訟代理人  黃建雄律師
被      告  丁○○
            長榮國際儲運股份有限公司
法定代理人  丙○○
共      同
訴訟代理人  甲○○
            廖祥端
上列當事人間請求侵權行為損害賠償事件，經本院刑事庭移送前
來，本院於民國97年2月26日言詞辯論終結，判決如下
    主      文
被告應連帶給付原告新台幣陸拾柒萬仟零貳拾陸元，及自民國
九十六年三月二十三日起，至清償日止，按年息百分之五計算之
利息。
原告其餘之訴駁回。
訴訟費用由被告連帶負擔百分之十，餘由原告負擔。
本判決原告勝訴部分於原告以新台幣貳拾貳萬伍仟元供擔保後，
得假執行。但被告如以新台幣陸拾柒萬仟零貳拾陸元為原告預
供擔保，得免為假執行。
原告其餘假執行之聲請駁回。
    事實及理由
一、原告起訴主張：
  (一)按「因犯罪而受損害之人，於刑事訴訟程序得附帶提起民事
    訴訟，對於被告及依民法負賠償責任之人，請求回復其損害
    」，刑事訴訟法第487條第1項定有明文。本件原告因被告丁
    ○○之業務過失傷害行為，受有傷害，經鈞院判處有期徒刑
    。原告因被告丁○○過失傷害之犯罪行為致身體、健康受有
    損害，原告之受傷與被告丁○○之侵權行為間即顯具有相當
    因果關係，又被告丁○○係受僱於被告長榮國際儲運股份有
    限公司（以下簡稱被告長榮儲運公司），其所駕駛之車輛係
    屬被告長榮國際儲運股份有限公司所有，其肇事當時係執行
    職務，依民法第188條規定，被告長榮儲運公司對於本件被
    告丁○○所為之侵權行為，應對原告負連帶損害賠償責任。
    因此，依上揭刑事訴訟法第487條第1項規定，原告自得提起
    刑事附帶民事訴訟，對被告2人請求連帶損害賠償，合先敘
    明。
  (二)次按「因故意或過失不法侵害他人之權利者，負損害賠償責任
    」、「不法侵害他人之身體或健康者，對於被害人因此喪失或
    減少勞動能力，或增加生活上之需要時，應負損害賠償責任」
    、「不法侵害他人之身體、健康者，被害人雖非財產損害，亦
    得請求賠償相當之金額」，民法第184條第l項前段、第193條
    第1項、第195條第1項分別定有明文。茲將原告請求之損賠償
    害金額說明如下:
  1.醫療費41,846元
    原告因受傷住院治療，於華濟醫院支出醫療費用新台幣 (下
    同)40,596 元，於奇美醫院柳營分院支出醫療費用1,250元
    ，共計支出41,846元，有華濟醫院醫療費用收據及奇美醫院
    柳營分院醫療費用收據可稽。
  2.減少勞動能力損害1,845,600元
    原告於94年2月1日至94年11月16日任職於強本汽車交通事業
    有限公司之薪資總金額為496,623元，平均月薪52,276元，
    有員工薪資明細表可稽。原告因本件車禍受有頭部外傷、腦
    挫傷、腦震盪後遺症之傷害，無法從事粗重工作，有華濟醫
    院96年5月26日診斷證明書可稽。依勞工保險條例第53條附
    表勞工保險殘廢給付標準表所示，其殘廢等級應為第6級，
    減少勞動能力之比例為百分之76.9，如依原告平均月薪50,0
    00元計算，原告損失勞動能力1,845,600元。如依強制汽車
    責任保險法第3條附表強制汽車責任保殘廢給付標率表「精
    神神經障害系列」附註一 (五)所載「因中等度精神、神經
    障害，精神及身體之勞動能力較一般明顯低下者：適用第七
    級」，故原告之殘廢等級為第7級；另依勞工保險條例第53
    條附表勞工保險殘廢給付標準表「各殘廢等級喪失或減少勞
    動能力比率表」所示，殘廢等級第7級之勞動能力喪失程度
    為69.21%。再依勞動基準法第54條第l項第1款規定，勞工之
    強制退休年齡為60歲。原告為38年12月20日出生，本件車禍
    發生日期為94年11月17日，則原告尚有勞動年限4年，依霍
    夫曼計算法按年息5%第1年不加除中間利息計算之一次請求
    金額為1,547,516元 (計算式:52,276 元xl2月×69.21%x4
    年之霍夫曼系數3.0000 0 000=l,547,516元)。
  3.增加生活上之需要3,500,000元
    原告因本件車禍受傷，先後在華濟醫院住院9次，計117日，
    有華濟醫院96年1月15日診斷證明書、同年3月13日診斷證明
    書、同5月26日之診斷證明書可稽。原告於住院期間均由其
    配偶黃英雪照護，以目前本國看護費用每日2,000元計算，
    原告受有相當於看護費用234,000元之損害 (2,000元×ll7
    日=234,000元)：
    94年11月17日至94年12月6日，計20日。
    95年l月17日至95年l月25日，計9日。
    95年2月9日至95年2月24日，計16日。
    95年3月27日至95年4月8日，計13日。
    95年5月8日至95年5月16日，計9日。
    95年7月22日至95年8月3日，計13日。
    95年12月6日至95年12月16日，計11日。
    96年2月26日至96年3月13日，計16日。
    96年5月16日至96年5月25日，計10日。
    又原告因本件車禍受傷，平日生活需要人照護，因此增加之
    看護費用，併入請求被告連帶給付共計3,500,000元
  4.精神慰撫金1,993,245元
    原告為高中畢業，曾獲75年高雄市優良職業汽車駕駛人及台
    灣省92年優良職業汽車駕駛人，有手抄戶籍謄本及高雄市政
    府75年12月9日獎狀、交通部公路總局92年12月5日獎狀可證
    。原告因本件車禍事故遭受如上之重傷害，所受身體及精神
    之痛苦，實不言可喻，爰請求1,993,645元精神慰撫金賠償
    。
  (三)並聲明：1.被告應連帶給付原告新台幣7,380,691元，及自
    起訴狀繕本送達之翌日起至清償日止，按年息百分之五計算
    之利息。2.訴訟費用由被告負擔。3.原告願供擔保，請准宣
    告假執行。
二、被告則以
  (一)緣被告丁○○於94年11月17日凌晨2時40分許，駕駛被告長
    榮儲運公司所有牌照號碼KL-955號半聯結車，沿國道一號高
    速公路由北向南行駛，以時速約75公里左右之速度與前車即
    原告所駕駛牌照號碼7R-1 33號半聯結車保持相當之安全距
    離，肇事前發現原告車輛左右搖晃，速度時慢時快，被告當
    時已充分注意車前狀況，不敢貿然超越原告車輛，但行經同
    路322公里900公尺處時，前方由原告所駕駛之半聯結車，無
    任何狀況竟驟然煞車減速，致被告所駕駛之半聯結車閃避不
    及，輕微撞擊原告之車輛後方，原告之車輛受撞擊後並未立
    即停車，其尾車保險桿勾住被告車輛往前拖拉到內側車道才
    停車。
  (二)被告丁○○與原告兩人曾於事故現場互相詢問對方有無受傷
    ，雙方都稱未受傷，被告再循問原告為何無故踩緊急煞車，
    原告未回應。於是雙方立即報案請求警方派員處理。員警事
    後警訊筆錄時詢問原告有無受傷，原告亦答未受傷，為被告
    親自聽聞。
  (三)原告於警察處理程序結束後，因並無受傷，可自行駕車，翌
    日仍正常上班，第3天原告配偶電知被告，謂原告住院在嘉
    義華濟醫院，第4日被告與被告長榮公司甲○○課長至華濟
    醫院探視原告，經原告配偶告知原告血壓升高，人非常不舒
    服；94 年12月6日原告配偶再度電話告知被告，謂原告於同
    年12月5日出院，醫療費用8,300元，又嫌棄被告所攜帶去探
    視原告時贈送之水果爛了不好云云，被告則表示願電匯12,0
    00元。
  (四)嗣原告申請嘉義縣太保市調解委員會兩次調解，並提出華濟
    醫院95年1月18日所出具第00000000號診斷證明書、強本汽
    車交通事業股份有限公司出具之事故賠償費用72,818元和原
    告請求賠償費用表150,000元，合計222,818元之請求表，然
    並無任何醫療收據或損害憑據可供參考，致雙方調解不成立
    。原告本僅請求15萬元（不包含被告已電匯之12,000元），
    被告亦同意給付，有刑事庭96年1月10日之準備程序筆錄可
    稽，可見被告本極有誠意與原告和解，惟原告卻獅子大開口
    ，無理索取鉅額賠償，故不能將未成立和解之原因歸責於被
    告。
  (五)其後原告檢附驗傷單向臺灣臺南地方法院檢察署對被告提出
    刑事傷害告訴，偵查結果以不起訴處分；原告又於法定期間
    聲明議異，經臺南高分院檢察署檢察長發回臺南地方法院檢
    察署續行偵查，當時原告並未提出任何新證據之診斷證明。
  (六)96年3月15日臺南地方法院刑事庭第三次審理時，原告方提
    出華濟醫院第00000000號及00000000號乙種診斷證明書，與
    其原於嘉義縣朴子市調解委員會第一、二次調解時所提出之
    診斷證明書明顯不符，亦與其他診療日期為94年11月17日之
    兩張無編號之華濟醫院乙種證明診斷書不符，在在顯示其所
    提出之診斷證明書，應係事後與華濟醫院達成某種協議後，
    始由華濟醫院所開立，其真偽非無疑問。
  (七)原告頭部外傷，腦震盪併硬腦膜下出血之傷害，是否全為本
    次車禍所引起，非無疑問。據悉原告長年因高血壓一直在華
    濟醫院就診，並服用抗高血壓之藥物，其於本件車禍發生後
    首度至華濟醫院就診時，並未有硬腦膜下出血之診斷，此有
    該院94年12月6日出具之乙種診斷証明書及首次出院病歷摘
    要可證，且華濟醫院所出具之原告95年1月17日至25日住院
    、出院之病歷摘要內病史欄內記載「He was and oldhistor
    y of Head injury with SDH」，似謂原告曾有硬腦膜下出
    血之歷史，是原告於車禍後2個月使出現硬腦膜下出血之症
    狀，就否為本件車禍所致，或為長期高血壓所造成，實非無
    疑。
  (七)本件被告丁○○固有違反注意義務之過失責任，但原告違反
    高速公路及快速道路交通管制統則第10條有關汽車在行駛途
    中，不得驟然減速之規定，亦與有過失，應有民法第217條
    過失相抵之適用。
  (八)就原告所提出之各項請求，說明如下:
  1.原告請求醫療費用支出部分：
    原告所舉醫療支出收據係其個人之慢性疾病看診費用，與
    本件車禍無關。
  2.原告請求減少勞動力之損失部分：
    依華濟醫院96年1月10日華 (圖)字第96011003函記載，原告
    意識清楚，四肢可自由活動，故原告並無減少勞動力之事實
    。又本件原告主張依華濟醫院出具之診斷證明書，認其有「
    腦震盪症候群」，惟臺北洪恩醫院家庭醫學科主任譚健民醫
    師於網路發表之報導，說明原告所主張之「腦震盪症候群」
    多半會隨著時間慢慢減輕或消失，且臨床上，「腦震盪症候
    群」或許與腦震盪之後遺症無關，大多是心理因素造成。且
    原告時主張損失勞動能力，並稱其已達殘廢等級第六級或第
    七級，而減損勞動能力76.9%、69.21%，但卻完全未提出證
    據證明其已殘廢或有何勞動能力減損之情形，且原告上述金
    額係一次請求，並未依霍夫曼計算式扣除中間利息。
  3.原告主張需要聘請看護工，增加生活上之需要支出部分
    原告雖頭部受傷，然並未開刀治療，顯見傷勢不嚴重，上開
    華濟醫院96年1月10日華 (圖)字第96011003函亦說明原告患
    「腦震盪症候群」，意識清楚，四肢可自由活動，足證無僱
    請看護之必要。又依原告主張之住院期間日數，依據勞工安
    全衛生法第29條及其施行細則第33條之規定，行政院勞工委
    員會對於職業災害失能日數之定義，並不含受傷當日及恢復
    工作當日，換言之，原告住院日和出院日皆不應計入，且原
    告上述金額係一次請求，並未依霍夫曼計算式扣除中間利息
    。就此部分原告未具體說明亦未舉證證明確有僱請看護之必
    要性，故被告否認原告之主張。
  4.精神慰撫金部分
    查被告名下無不動產和存款，原告和被告均為職業駕駛員，
    社會地位、所受教育皆相當，又原告所受之傷害本不嚴重，
    現應已完全痊癒，斟酌其所受傷害與痛苦程度，原告之精神
    慰撫金，顯有違社會善良風俗及比例原則，亦非被告所能負
    擔。又原告主張曾獲75年高雄市優良職業汽車駕駛人及92年
    臺灣省優良職業汽車駕駛人獎狀云云，然而此乃行政機關 (
    交通部公路總局及直轄市交通局)每年編列預算之政策，要
    獲取此獎狀，並不困難；歷年來，被告長榮儲運公司之駕駛
    員已獲取此獎狀者不計其數，並無如原告所主張有特別之處
    。
  (十二)並聲明：1.原告之訴駁回。2.訴訟費用由原告負擔。3.如受
    不利判決，願供擔保請准宣告免予假執行。
三、兩造不爭執之事項：
  (一)原告於94年11月17日凌晨2時40分許，駕駛牌照號碼7R-133
    號半聯結車行駛於國道中山高速公路，於南向332公里900公
    尺處遭被告丁○○所之駕駛牌照號碼KL-955號半聯結車追撞
    。
  (二)車禍發生後兩造立即報案處理，案經原告訴由臺灣臺南地方
    法院檢察署檢察官偵查起訴，並經台灣台南地方法院95年度
    交易字第125號刑事判決，判命被告犯業務過失傷害罪，處
    有期徒刑7月在案。
  (三)被告業已給付原告醫療費用12,000元。
  (四)兩造前經嘉義縣太保市公所二度調解不成立。
  (五)一般看護工全日之看護費用為2,000元。
四、得心證之理由：
    原告主張被告丁○○受僱於被告長榮儲運公司，任職司機，
    被告丁○○於94年11月17日凌晨2時40分許，駕駛牌照號碼
    KL-955號營業用半聯結車，行經國道一號高速公路南下322
    公里900公尺處，追撞由原告所駕駛之牌照號碼7R-133號營
    業用半聯結車之右後方之事實，為兩造所不爭執，堪信為真
    實。至原告主張被告對系爭車禍之發生應負侵權行為連帶損
    害賠償責任，則為被告所否認，並以前揭情詞置辯，是本件
    所應審究者，即為：被告丁○○對於系爭車禍發生是否應負
    過失責任？原告請求被告連帶賠償之項目及金額是否應予准
    許？茲分述如下：
  (一)按汽車行駛高速公路，前後兩車間之行車安全距離，在正常
    天候狀況下，大型車依車輛速率之每小時公里數值減20（單
    位為公尺），例如車輛時速1百公里，前後兩車間之最小行
    車安全距離，大型車為80公尺，高速公路交通管制規則第6
    條第1項、第2項定有明文及例示（按高速公路交通管制規則
    於95年6月28日修正為「高速公路及快速公路交通管制規則
    」，並於95年7月1日施行，修正後之高速公路及快速公路交
    通管制規則第6條第1項、第2項，除增加汽車行駛「快速公
    路」亦受同樣限制外，其餘內容並無不同，本案車禍係發生
    於94年11月17日，應適用修正前高速公路交通管制規則第6
    條第1項、第2項之規定）。經查，被告丁○○於駕車行駛於
    國道一號高速公路時自應注意遵守上開規定，依其當時75公
    里左右之時速，本應注意至少應與前車保持75公尺之安全距
    離，而依當時天候晴、柏油路面乾燥、無缺陷、無障礙物，
    視距良好，客觀上並無被告不能注意之情形，有本院向內政
    部警政署國道公路警察局第四警察隊調得之上開道路交通事
    故調查報告表（一）在卷可稽，被告丁○○竟疏於注意，未
    與前車保持安全之距離，以致其駕駛之KL-955號營業用半聯
    結車左前方追撞原告所駕駛之牌照號碼7R-133號營業用半聯
    結車之右後方，造成系爭事故之發生，被告丁○○自有過失
    。
  (二)本件被告丁○○抗辯稱：系爭車禍發生前，原告車輛左右搖
    晃，速度時慢時快，並於肇事地點無任何狀況下驟然煞車減
    速，致被告丁○○駕駛車輛閃避不及，撞擊原告車輛後方云
    云，惟為原告否認。惟查，本件系爭車禍發生後，依警察所
    繪製之道路交通事故現場圖所示，車禍現場僅留有66公尺被
    告丁○○駕駛車輛之煞車痕，並無原告駕駛車輛之煞車痕；
    再參酌系爭車禍發生後，被告丁○○於國道公路警察局製作
    筆錄時即稱：「【問：肇事前行進方向、車道（行駛該車道
    距離或時間多久）及肇事經過情形？】我車當時行駛外側車
    道，因未保持行車安全距離煞車不及，不慎追撞前車後方肇
    事。【問：發現危險時距離對方多遠？採取何種反應措施？
    】4公尺。踩煞車。．．．」，此有內政部警政署國道公路
    警察局第四警察隊96年5月10公警四交字第960402822號函檢
    附之道路交通事故現場圖、交通事故談話紀錄表、現場照片
    等件，在卷足資佐證，足見原告並無被告抗辯驟然煞車或減
    速之事實，被告上開抗辯，無非卸責之詞，洵無可採。是認
    ，本件車禍之發生，係因被告丁○○疏未注意與前車保持安
    全距離，以致追撞原告駕駛之營業用半聯結車之右後方，原
    告之駕駛行為並無過失，被告丁○○自應對系爭車禍發生，
    負全部過失責任。本件車禍肇事責任歸屬，業已認定明確，
    被告請求將本件車禍送台灣省台南縣區車輛行車事故鑑定委
    員會鑑定肇事原因比例，核無必要，併此敘明。
  (三)再者，被告又抗辯：原告並未因本件車禍受有傷害，且其頭
    部外傷，腦震盪併硬腦膜下出血之傷害，是否全為本次車禍
    所引起，非無疑問云云。惟查，原告於系爭車禍發生之日（
    94年11月17日），即前往華濟醫院住院治療，且經醫師診斷
    結果，原告確受有頭部外傷、腦震盪、頸部扭傷之傷害，此
    有華濟醫96年8月14日華（圖）字第96081402號函及出院病
    歷摘要、及其病歷在卷可按（其中病歷部分，詳見本院95年
    度交易字第12 5號刑事卷宗內之95年度偵續字第128號偵查
    卷宗第9至43頁）。再參諸本件車禍發生，係被告丁○○駕
    車自後追撞原告所駕車輛，肇致原告受傷，此種車禍受傷機
    轉醫學臨床上稱為甩皮鞭損傷，此乃因為頭頸交界處在急性
    前後晃動下會先前彎再後張，如同甩皮鞭一般，而原告所呈
    現之頭部外傷、腦震盪、頸部扭傷亦與系爭車禍相吻合，足
    見原告確因本件車禍受有頭部外傷、腦震盪、頸部扭傷之傷
    害。原告嗣因頭痛、頭暈等症，於95年1月17日重返華濟醫
    院住院治療，經華濟醫院以腦部電腦斷層檢查發現，原告尚
    有硬腦膜下出血之傷害，就此硬腦膜下出血之傷害，經本院
    函請國立成功大學醫學院附設醫院鑑定，依該院鑑定結果：
    「１、乙○○於94年11月17日因車禍致腦震盪、頭部外傷及
    頸部扭傷至華濟醫院入院治療。依據該院病歷記載，當時症
    狀主為頭痛、頭昏、全身疼痛等。硬腦膜下出血約於華濟醫
    院第二次入院時，由腦部電腦斷層發現，此硬腦膜下出血應
    和94年11月17日之車禍有關。」等語，有該院96年10月12日
    成附醫復字第0960015784號函在卷可稽，足證原告確因本件
    車禍受有頭部外傷、腦震盪、頸部扭傷及硬腦膜下出血之傷
    害。從而，被告丁○○之過失駕駛行為與原告所受傷害結果
    間，具有相當因果關係，堪以採認，則被告丁○○依前揭規
    定，自應對原告因而所受之損害，負損害賠償責任。
  (四)次按受僱人因執行職務，不法侵害他人之權利者，由僱用人
    與行為人連帶負損害賠償責任，民法第188條第1項前段定有
    明文。經查，被告丁○○為被告長榮儲運公司僱用司機，且
    被告丁○○係於執行職務中發生上開侵權事故，是原告主張
    被告長榮儲運公司應依上開規定，就被告丁○○之侵權行為
    ，負僱用人責任，應屬有據。從而，原告依據侵權行為之法
    律關係，請求被告2人連帶負損害賠償責任，自屬有據。
  (五)再按因故意或過失，不法侵害他人之權利者，負損害賠償責
    任。汽車、機車或其他非依軌道行駛之動力車輛，在使用中
    加損害於他人者，駕駛人應賠償因此所生之損害。不法侵害
    他人之身體或健康者，對於被害人因此喪失或減少勞動能力
    或增加生活上之需要時，應負損害賠償責任。不法侵害他人
    之身體、健康、名譽、自由、信用、隱私、貞操，或不法侵
    害其他人格法益而情節重大者，被害人雖非財產上之損害，
    亦得請求賠償相當之金額。民法第184條第1項前段、第191
    條之2前段、第193條第1項及第195條第1項前段分別定有明
    文。承前所述，本件被告2人就原告所受之損害，應負連帶
    損害賠償之責，茲就原告請求被告賠償之項目及金額是否應
    予准許，分項審酌如下：
    1.醫療費用部分
      原告主張其因本件車禍受有上述傷害，為此已支出醫療費
      用41,846元等語，並提出華濟醫院收據及奇美醫院柳營分
      院收據為憑。惟查，就原告所提出之華濟醫院及奇美醫院
      柳營分院收據，其中華濟醫院收據編號0000000、0000000
      、0000000號3紙，係原告分別於95年11月20日、21日、22
      日，均因手臂開放性傷口，創傷處置及換藥填塞排膿等傷
      害就診，而分別支付50元、50元、50元之醫藥費用；及其
      中奇美醫院柳營分院編號0000000及華濟醫院編號0000000
      號和無編號1紙，共計3紙，係訴外人黃英雪分別於95年5
      月5日、96年4月2日、96年4月10日，所支付之350元、220
      元、100元之醫藥費用，均與本件車禍無關，應予剔除外
      ，其餘41,026元部分，經核均屬醫療之必要費用，則原告
      就41,026元之醫藥費用之請求，自屬有據，應予准許，逾
      此範圍，即屬無據，應予駁回。
    2.看護費用部分
      按因身體或健康受不法侵害，需人長期看護，就將來應支
      付之看護費，係屬增加生活上需要之費用，加害人即應予
      以賠償（最高法院88年度台上字第1771號判決參照）；至
      於被害人因受傷需人看護，而由親屬看護時，雖無現實看
      護之支付，亦應認被害人受有相當看護費之損害，得向加
      害人請求賠償。蓋因親屬照顧被害人之起居，固係出於親
      情，但親屬看護所付出之勞力，並非不能評價為金錢，只
      因兩者身分關係密切而免除支付義務，此種親屬基於身分
      關係之恩惠，自不能加惠於加害人，故應衡量及比照僱用
      職業護士看護情形，認被害人受有相當看護費之損害，得
      向加害人請求賠償（最高法院89年度台上字第1749號判決
      參照）。本件原告主張因本件車禍受傷，先後在華濟醫院
      住院9次達117日，及受此傷害後平日生活需要人照護，故
      由其配偶黃英雪全日照護，每日以2,000元計，因此請求3
      ,500,000 元之看護費用等語，並提出診斷證明書為證，
      惟為被告否認，並以前揭情詞置辯。經查，原告因本件車
      禍，受有頭部外傷、腦震盪、頸部扭傷及硬腦膜下出血之
      傷害，且因上開傷害而有頭痛、暈眩、噁心等症狀，而分
      別94年11月17日至94年12月6日、95年l月17日至95年l月2
      5日、95年2月9日至95年2月24日、95年3月27日至95年4月
      8日、95年5月8日至95年5月16日、95年7月22日至95年8月
      3日、95年12月6日至95年12月16日、96年2月26日至96年3
      月13日、96年5月16日至96年5月25日入華濟醫院治療，此
      有原告於華濟醫院之病歷可稽（詳見本院95年度交易字第
      125號刑事卷宗內之95年度偵續字第128號偵查卷宗第9至4
      3頁）。又依上開病歷之護理記錄單所示，原告於住院期
      間，均持續有頭痛、暈眩等現象。又變更姿勢、起臥及行
      進間，於有暈眩現象時，極易造成意外發生，是原告於上
      開住院之117日期間自有僱請全日看護之必要，此經本院
      函詢華濟醫院，經該院於97年1月17日以華（圖）字第970
      11701號函覆，亦認原告於上開住院期間需人照料乙節相
      符。至於原告經上開住院治療後，症狀緩解而出院之其餘
      期間，自無僱請看護之必要。依前揭說明，本件原告親屬
      間之看護，縱因出於親情而未支付該費用，然其等所付出
      之勞力，顯非不能以金錢為評價，此種基於身分關係之恩
      惠，自不能加惠於被告，而應比照一般看護情形，認原告
      受有相當看護費之損害，得命被告賠償，而原告請求每日
      看護費用2,000元，核與一般常情相符，應予准許。是本
      件原告得請求被告連帶給付看護費用為234,000元（計算
      式：117日×2000元=234000元），即屬有據，出院後之其
      餘請求，即無必要，應予駁回。
    3.減少勞動能力損失部分
      本件原告與被告丁○○於前揭時地發生車禍，致原告受有
      腦震盪、頭部外傷、頸部扭傷、硬腦膜下出血等傷害之事
      實，固如前述。惟原告發生車禍後，所受上開傷害，是否
      肇致原告勞動能力減損，亦經本院函請國立成功大學醫學
      院附設醫院鑑定，依該院鑑定結果：「．．．２、病患於
      96 年10月5日至成醫接受鑑定，雖應患坐著輪椅由家人推
      至診間，但其四肢關節活動度正常，反射正常，也無不正
      常的肌肉張力，四股肌力也有4分以上（正常5分），在要
      求之下，應患亦可步行至檢查床，由觀察知病患四肢活動
      自如，和腦出血造成之偏癱表現不同，病患雖自述其嚴重
      頭痛、失眠、頭昏，但因病患於95年3月8日奇美醫院腦波
      檢查報告為正常，再加上頭痛為主觀之抱怨，故無法認定
      這些症狀真會影響其蒙動能力，由客觀神經學檢查來看，
      病患恢復良好，其癒後佳，除自述的頭痛、頭昏外，沒有
      其它後遺症留存。」等語，有該院96年10月12日成附醫復
      字第0960015784號函在卷可稽。依上開鑑定結果，原告因
      本件車禍所受之傷害，其癒後良好，除其主觀抱怨之頭痛
      、頭昏之外，並無後遺症存留。原告主張因本件車禍所受
      傷害之後遺症，符合強制汽車責任保險法第3條附表強制
      汽車責任保殘廢給付標率表「精神神經障害系列」附註一
      (五)所載「因中等度精神、神經障害，精神及身體之勞動
      能力較一般明顯低下者：適用第七級」，及勞工保險條例
      第53條附表勞工保險殘廢給付標準表「各殘廢等級喪失或
      減少勞動能力比率表」所示殘廢等級第七級之減少勞動能
      力喪失程度69.21%云云，自屬無據，應予駁回。
    4.精神慰撫金部分
      按慰撫金之多寡，應斟酌雙方之身分、地位、職業、教育
      程度、財產及經濟狀況、加害之程度、被害人所受之痛苦
      及其他各種情形核定相當之數額。且受僱人因執行職務不
      法侵害他人之人格權，被害人受有非財產上之損害，請求
      該受僱人及其僱用人連帶賠償相當金額之慰撫金時，法院
      對於慰撫金之量定，應斟酌兩造（包括負連帶賠償責任之
      僱用人在內）之身分地位及經濟狀況等關係定之，不宜單
      以被害人與實施侵權行為之受僱人之資力為衡量之標準。
      本院審酌原告係高中肄業，從事司機工作，每月平均收入
      5萬元，名下田賦、土地共29筆；被告丁○○從事司機工
      作，每月平均收入10萬餘元，名下汽車1輛，無其他不動
      產；被告長榮儲運公司所營事業為公路汽車客運業、遊覽
      車客運等，實收資本總額為10,671,410,940元等情，有兩
      造陳述、卷附稅務電子閘門財產所得調件明細表、各類所
      得扣繳暨免扣繳憑單、公司變更登記表在卷可按；再衡之
      原告因本件車禍事故而受有頭部外傷、腦震盪、頸部扭傷
      及硬腦膜下出血之傷害，並遺留有頭痛、頭昏等後遺症，
      精神上遭受痛苦程度非輕，本院斟酌上開兩造之身分、地
      位、教育程度及經濟狀況等情狀，認原告請求慰撫金1,99
      3,245元，尚屬過高，應予核減為40萬元，方稱允當，至
      逾此數額之請求，為無理由。
    5.綜上所述，原告因本件車禍事故所受財產上及非財產上之
      損害，共計為675,026元（計算方式為41026＋234000＋40
      0000＝675026 ）。
  (六)再按因連帶債務人中之一人為清償、代物清償、提存、抵銷
    或混同而債務消滅者，他債務人亦同免其責任，民法第274
    條定有明文。本件被告丁○○為系爭車禍，業已付原告12,
    000元，為原告所不爭執，則原告請求有據之金額675,026元
    ，自應扣除被告丁○○已為賠償12,000元。基此，原告得請
    求被告連帶賠償之金額即為673,026元。
  (七)末按給付無確定期限者，債務人於債權人得請求給付時，經
    其催告而未為給付，自受催告時起，負遲延責任；其經債權
    人起訴而送達訴狀，或依督促程序送達支付命令，或為其他
    相類之行為者，與催告有同一之效力；遲延之債務，以支付
    金錢為標的者，債權人得請求依法定利率計算之遲延利息；
    應付利息之債務，其利率未經約定，亦無法律可據者，週年
    利率為百分之5；民法第229條第2項、第233條第1項前段及
    第203條定有明文。經查，本件損害賠償之債並無確定給付
    期限，從而，原告本於侵權行為之法律關係，請求被告應連
    帶給付原告673,026元，及自起訴狀繕本分別送達被告丁○
    ○、被告長榮儲運公司翌日即96年3月23日起，至清償日止
    ，按年息百分之5計算之利息，為有理由，應予准許。至原
    告逾此所為之請求，為無理由，應予駁回。
  (七)本件事證已臻明確，兩造其餘攻擊、防禦及舉證，經審酌後
    核與本院心證形成與判決結果均無影響，爰不另一一論述，
    附此敘明。
五、本件原告勝訴部分，兩造分別陳明願供擔保，請求宣告假執
    行及免為假執行，核無不合，爰各酌定相當之擔保金額，予
    以准許。至原告敗訴部分，其假執行之聲請，已失所依附，
    應予駁回。
六、據上論結，本件原告之訴為一部有理由、一部無理由，依民
    事訴訟法第、第79條、第85條第2項、第390條第2項、第392
    條第2項，判決如主文。
中    華    民    國    97    年    3     月    11    日
                  民事第一庭    法  官    田幸艷
以上正本證明與原本無異。
如對本判決上訴，須於判決送達後20日內向本院提出上訴狀。
中    華    民    國    97    年    3     月    12    日
                                書記官    劉紀君


司法院資訊處製作；財團法人民間司法改革基金會備份。
